臺灣嘉義地方法院刑事判決
110年度交易字第213號
公  訴  人  臺灣嘉義地方檢察署檢察官
被      告  廖素珍



選任辯護人  黃文力律師
上列被告因過失傷害案件，經檢察官提起公訴（110年度調偵字
第202號），本院判決如下：
    主  文
廖素珍犯過失傷害罪，處有期徒刑貳月，如易科罰金，以新臺幣
壹仟元折算壹日。
    事  實
一、廖素珍於民國109年9月30日上午6時39分許，駕駛車牌號碼0
    0-0000號自用小客車，沿嘉義縣朴子市溪口里某村里道路由
    西往東方向行駛，行經嘉義縣○○市○○里000○0號前時，見胡
    嘉圳將車牌號碼000-00號營業貨運曳引車違規停放在交岔路
    口十公尺內之同向車道上，本應注意車前狀況，並隨時採取
    必要之安全措施，而依當時天候晴、日間自然光線、柏油路
    面乾燥、無缺陷、無障礙物、視距良好，客觀上並無不能注
    意之情事，適有胡嘉圳自上開曳引車駕駛座下車後，亦未注
    意左右有無來車，即橫跨穿越道路，廖素珍見狀後竟未採取
    煞車之安全措施，而僅往左偏行，因而撞擊正穿越道路之胡
    嘉圳，致胡嘉圳倒地，受有第二腰椎爆裂性骨折之傷害。
二、案經胡嘉圳訴由嘉義縣警察局朴子分局報告臺灣嘉義地方檢
    察署檢察官偵查起訴。
    理  由
一、證據能力部分：
    被告以外之人於審判外之言詞或書面陳述，除法律有規定者
    外，不得作為證據，刑事訴訟法第159條第1項固定有明文。
    惟被告以外之人於審判外之陳述，雖不符同法第159條之1至
    第159條之4之規定，而經當事人於審判程序同意作為證據，
    法院審酌該言詞陳述或書面陳述作成時之情況，認為適當者
    ，亦得為證據；又當事人、代理人或辯護人於法院調查證據
    時，知有第159 條第1 項不得為證據之情形，而未於言詞辯
    論終結前聲明異議者，視為有前項之同意，同法第159條之5
    第1項、第2項亦有明文規定。本判決下列認定事實所引用之
    所有供述證據，均經依法踐行調查證據程序，檢察官、被告
    廖素珍、辯護人對本判決所引用被告以外之人於審判外之言
    詞或書面陳述均同意有證據能力（見本院卷一第95頁），且
    迄於本院言詞辯論終結前均未表示異議，而該等證據之取得
    並無違法情形，且與本件待證事實具有關連性，核無證明力
    明顯過低之事由，本院審酌各該證據作成時之情況，並無不
    當之情形，認以之作為證據應屬適當，爰依刑事訴訟法第15
    9 條之5 規定，認有證據能力。其餘資以認定本案犯罪事實
    之非供述證據（詳後述），亦查無違反法定程序取得之情形
    ，依刑事訴訟法第158 條之4 反面解釋，應具證據能力。
二、認定犯罪事實所憑之證據及理由：
  ㈠上揭事實，業據被告於本院審理時坦承不諱，並據證人即告
    訴人胡嘉圳於警詢時及偵查中指訴在卷（見警卷第5至7頁，
    偵卷第40頁），復有道路交通事故現場圖、道路交通事故調
    查報告表㈠㈡、現場及車損照片、證號查詢汽車駕駛人、車號
    查詢汽車車籍（見警卷第12、13、15至25頁）、本院110年9
    月15日勘驗筆錄暨附件照片（見本院卷一第92至93、99至10
    3頁）在卷可查，被告任意性自白與卷內客觀事證相符，堪
    以採信。而告訴人受有上揭傷害，亦有長庚醫療財團法人嘉
    義長庚紀念醫院診斷證明書1紙（見警卷第9頁）在卷可佐。
  ㈡按汽車行駛時，駕駛人應注意車前狀況，並隨時採取必要之
    安全措施，道路交通安全規則第94條第3款定有明文。而被
    告為領有駕駛執照之合格駕駛人，對於上述道路交通安全規
    則之規定自難諉為不知並應切實遵守，謹慎駕車以維行車安
    全避免危險發生，且依當時天候晴、日間自然光線、柏油路
    面乾燥、無缺陷、無障礙物、視距良好等情況，且案發路面
    寬敞，並無不能注意之情事，有卷附之現場照片、證號查詢
    汽車駕駛人資料及道路交通事故調查報告表㈠在卷可按（見
    警卷第13、16、24頁），被告駕車行至事故地點之際，見前
    方同向車道路邊停有上開曳引車，疏未注意告訴人自駕駛座
    下車欲穿越道路而煞避不及外，亦未能立即採取煞車之安全
    措施，而仍向前續行一小段路，足見被告有應注意、能注意
    而不注意之情事，顯有違反其注意義務之過失，至為明灼。
  ㈢又按交岔路口十公尺內不得臨時停車；禁止臨時停車處所不
    得停車；顯有妨礙其他人、車通行處所，不得停車；在未設
    有行人穿越道之行人穿越設施，亦非禁止穿越之路段穿越道
    路時，應注意左右無來車，始可小心迅速穿越，道路交通安
    全規則第111條第1項第2款、第112條第1項第1、9款、第134
    條第1項第6款分別定有明文。告訴人將其駕駛之上開曳引車
    停放在無號誌交岔路口10公尺內，有道路交通事故現場圖、
    現場照片及道路交通事故調查報告表㈠在卷可按（見警卷第1
    2、13、16至17頁），顯有妨害其他人、車通行之外，該處
    亦非可臨時停車之處，告訴人於案發地點欲穿越道路時，亦
    未注意有無來車，即貿然穿越道路，致遭被告所駕駛之車輛
    撞擊，是告訴人自有過失。且本件經送請交通部公路總局車
    輛行車事故鑑定會覆議後認：告訴人為肇事主因，被告為肇
    事次因，有交通部公路總局110年3月31日路覆字第11000207
    65號函暨車輛行車事故鑑定覆議會覆議意見書（見偵卷第29
    至33頁）在卷可佐。被告既有上開過失，縱告訴人就本件交
    通事故之肇致亦與有過失，仍無從卸免其責，仍不影響被告
    之駕駛行為具有過失之認定，併此敘明。被告過失駕駛行為
    與告訴人之傷害結果間，具有相當因果關係亦明，亦堪認定
    。
  ㈣至於告訴人受有腰椎骨折併雙下肢無力神經性腸道功能障礙
    、腰椎第二節爆裂性骨折術後併左下肢偏癱等傷勢部分，是
    否已經達到重傷害程度及與本件車禍是否有因果關係乙節，
    經查：告訴人於109年10月12日前往長庚醫療財團法人嘉義
    長庚紀念醫院（下稱嘉義長庚醫院）接受復位脊椎骨釘固定
    骨融合手術後，先後於109年11月9日至同年12月7日前往陽
    明醫院住院接受復健治療，及於109年12月8日至110年1月5
    日前往衛生福利部朴子醫院（下稱朴子醫院）接受復健治療
    ，經陽明醫院於109年12月7日診斷告訴人患有「腰椎第二節
    爆裂性骨折術後併左下肢偏癱」、及朴子醫院於110年1月5
    日診斷告訴人患有「腰椎骨折併雙下肢無力神經性腸道功能
    障礙」乙節，有衛生福利部朴子醫院診斷證明書、陽明醫院
    乙種診斷證明書（警卷第10至11頁）各1紙存卷可查。因上
    開傷勢係告訴人接受手術治療後才產生，已有手術風險因素
    之介入，難謂係本件車禍發生當時直接所導致之傷勢，是上
    開病症與本件車禍發生間之因果關係已有疑義。再者，就告
    訴人經診斷有「腰椎骨折併雙下肢無力神經性腸道功能障礙
    」部分，因告訴人自朴子醫院出院後皆無回診紀錄，故無法
    判斷是否有復原之可能，此有衛生福利部朴子醫院110年7月
    22日朴醫行字第1100053312號函1紙及衛生福利部朴子醫院1
    10年9月14日朴醫行字第1100054543號函暨出院病歷摘要1份
    （見本院卷一第27、153至160頁）在卷可佐，另就「左下肢
    偏癱」部分，告訴人於110年3月18日自陽明醫院出院後，亦
    未曾再度至門診追蹤治療，因上開傷勢能否完全復原與第二
    腰椎骨折有相關性，陽明醫院建議宜由嘉義長庚醫院為評估
    較為準確，有陽明醫院110年9月23日陽字第1100901-50號函
    暨病歷、出院病歷摘要（本院卷一第161至187頁）。經本院
    函詢嘉義長庚醫院後，該院函覆以：病人腰椎第二節爆裂性
    骨折術後併左下肢偏癱損害之改善機會小，復原程度無法有
    一個明確時程，另排尿障礙與腸道能不佳與神經損傷有關，
    復原機會及程度均不高；告訴人所受之上開傷勢可能是病人
    身體素質因素合併脊椎爆裂性骨折造成之神經受損所致，雖
    經手術治療未能完全康復等情，有長庚醫療財團法人嘉義長
    庚紀念醫院110年12月23日長庚院嘉字第1101150298號函暨
    病歷資料1份（見本院卷一第301頁，本院卷二全卷）、長庚
    醫療財團法人嘉義長庚紀念醫院111年6月22日長庚院嘉字第
    1110250054號函1紙（見本院卷一第385頁）在卷可考，是告
    訴人所受上開傷勢除恐有因手術風險造成之後遺症外，亦不
    排除係告訴人個人身體素質所造成之結果，綜上所述，縱認
    上開傷勢已達重傷害之程度，然因卷內並無證據證明上開傷
    勢與本件車禍存有相當因果關係，則被告之犯行自不能遽論
    以過失致重傷害罪，附此敘明。
  ㈤綜上，本件事證明確，被告上開犯行洵堪認定，應依法論科
    。
三、論罪科刑：
  ㈠核被告所為，係犯刑法第284條前段之過失傷害罪。
  ㈡被告在肇事後，於犯罪未被有偵查犯罪職權之機關或公務員
    發覺前，於據報前往現場處理之員警處理時在場，並當場承
    認為肇事人等情，有道路交通事故肇事人自首情形記錄表存
    卷足徵（見偵字卷第21頁），其對於未發覺之罪自首而接受
    裁判，爰依刑法第62條前段規定減輕其刑。
  ㈢爰以行為人之責任為基礎，審酌被告駕駛車輛行駛於道路時
    ，應謹慎注意遵守一般行車原則，以維護自身及其他車輛、
    行人之安全，竟疏未注意車前狀況，見告訴人欲穿越道路時
    ，未採取煞車等有效之安全措施，卻僅往左偏行，致告訴人
    猝不及防而遭被告駕駛之車輛撞擊倒地，並受有前開傷勢，
    而被告雖於警詢及偵查中否認犯行，惟念其於本院審理中終
    能坦承犯行，雖有意願與告訴人進行調解，惜因雙方就賠償
    金額之意見不同而未能達成和解，惟被告究應賠償多少，屬
    民事問題，自得循民事訴訟程序尋求解決，況告訴人已表示
    將對本件被告提起損害賠償之民事訴訟，自應由該民事訴訟
    程序尋求解決，考量被告為肇事次因，告訴人為肇事主因及
    受有上開傷害所造成之身心痛苦，兼衡被告自述教育程度為
    高職畢業，現齡76歲，無業，目前跟配偶同住，無須撫養他
    人，沒有重大或罕見疾病等家庭生活經濟，且尚無任何前科
    紀錄，素行良好，告訴人表示依法判決之意見（見本院卷第
    269頁）等一切情狀，量處如主文所示之刑，並諭知易科罰
    金之折算標準。
據上論斷，應依刑事訴訟法第299條第1項前段（依判決簡化原則
，僅記載程序法條），判決如主文。
本案經檢察官張建強提起公訴，檢察官陳則銘到庭執行職務。
中　　華　　民　　國　　111 　年　　8 　　月　　31　　日
                  刑事第二庭  法　官　黃美綾   
以上正本證明與原本無異。
如不服本判決應於收受判決後20日內向本院提出上訴書狀，並應
敘述具體理由；其未敘述上訴理由者，應於上訴期間屆滿後20日
內向本院補提理由書（均須按他造當事人之人數附繕本）「切勿
逕送上級法院」。告訴人或被害人如對於本判決不服者，應具備
理由請求檢察官上訴，其上訴期間之計算係以檢察官收受判決正
本之日期為準。
中　　華　　民　　國　　111 　年　　9 　　月　　1 　　日
                              書記官  李承翰
附錄本案論罪科刑法條：
中華民國刑法第284條：
因過失傷害人者，處一年以下有期徒刑、拘役或十萬元以下罰金
；致重傷者，處三年以下有期徒刑、拘役或三十萬元以下罰金。